【裁判字號】    99,交抗,1052
【裁判日期】    990426
【裁判案由】    違反道路交通管理處罰條例
【裁判全文】
臺灣高等法院交通事件裁定            99年度交抗字第1052號
抗  告  人
即受處分人  甲○○
上列抗告人因違反道路交通管理處罰條例案件，不服臺灣臺北地
方法院，中華民國99年3月30日所為裁定（99年度交聲更字第6號
），提起抗告，本院裁定如下：
    主  文
原裁定撤銷，發回臺灣臺北地方法院。
    理  由
一、原處分意旨略以：受處分人甲○○於民國98年10月21日10時
    40分許，駕駛盈輝通運股份有限公司所有車牌號碼782-AI號
    營業貨運曳引車（屬於砂石車），行經桃園縣龜山鄉○○路
    16號前，經桃園縣政府警察局龜山分局龜山派出所員警舉發
    有違反道路交通管理處罰條例第60條第2項第2款之違規行為
    ，經受處分人提出申訴，原處分機關即交通部公路總局臺北
    區監理所仍認其有上揭行駛砂石車行駛公告禁行路段之違規
    行為，爰依道路交通管理處罰條例第60條第2項第2款、第63
    條第1項第1款（原裁決書漏引第1款）之規定，裁處受處分
    人罰鍰900元，並記違規點數1點。
二、本件受處分人聲明異議意旨略以：該路段未設有禁行砂石車
    進入之標誌，伊之車行亦從不知道有禁止公告之事，且伊係
    外縣市車輛，若系爭路段係屬禁行路段者，除公告外，尚應
    樹立禁行標誌牌以讓駕駛人明瞭，是伊並無故意駕駛砂石車
    行駛禁行路段之違規行為，為此聲明不服，請求撤銷原處分
    云云。
三、原審裁定意旨略以：受處分人駕駛車牌號碼782-AI號營業貨
    運曳引車，於98年10月21日10時40分許，行經桃園縣龜山鄉
    ○○路16號前之事實，為受處分人所不爭執，並有桃園縣政
    府警察局 98年10月21日桃警局交字第DB0000000號舉發違反
    道路交通管理事件通知單 1紙在卷可稽，足堪認定。又受處
    分人所駕駛之上開營業貨運曳引車係屬砂石車一節，為受處
    分人所不爭執（見原審99年3月22日訊問筆錄第2頁），並有
    卷附之車牌號碼782-AI號營業貨運曳引車之照片 5幀附卷可
    稽（見原審卷第20頁至第22頁），是堪認受處分人確係於前
    揭時、地駕駛砂石車行駛於桃園縣龜山鄉○○路16號前。經
    函詢桃園縣政府關於桃園縣轄區開放砂石車行駛之路段、公
    告時間及方式，桃園縣政府函覆以：本縣轄區之砂石車行駛
    路段係採公告開放行駛，其餘未公告之路段為禁行路段，有
    該局98年12月8日府交捷字第098 0481904號函暨所附桃園縣
    轄區開放砂石車行駛路段一覽表在卷可稽（見98年度交聲字
    第4165號卷第12頁、第18頁至第21頁）。觀諸上開一覽表，
    受處分人所行駛之桃園縣龜山鄉○○路，並未公告開放行駛
    砂石車，是受處分人自不得違反桃園縣政府管制砂石車行駛
    路線而逕行行駛上開路段。雖受處分人以前詞置辯，惟砂石
    車行駛路段採公告開放方式，如前所述，桃園縣政府業將轄
    區開放砂石車行駛路段一覽表發文至砂石車公會，再由公會
    公告予駕駛人會員知悉之事實，有原審公務電話紀錄1紙在
    卷可查（見98年度交聲字第4165號卷第23頁），且受處分人
    既係砂石車駕駛人，對於砂石車得行駛、不得行駛何種路段
    ，於行駛道路前應先查明，是受處分人對於桃園縣龜山鄉○
    ○路未經公告開放砂石車行駛一節，既非無從查明知悉，即
    不得因自身疏忽未注意該路段非公告開放行駛砂石車，而認
    原處分有何違法之處。再者，桃園縣區之砂石車行駛路段係
    採公告開放行駛，並非如大貨車係採以公告管制禁止通行，
    有上開桃園縣政府函文可憑，是受處分人雖稱於茶專路口處
    未設禁止通行標誌等語，但此仍無礙該路段不得行駛砂石車
    之事實。此外，受處分人所駕駛之上開車輛，係屬營業貨運
    曳引車，亦非一般大貨車可比擬，是雖茶專路非屬禁行大貨
    車之路段，亦無礙於上開認定。從而，受處分人前開所辯，
    顯係卸責之詞，無足可採。綜上所述，原處分機關依道路交
    通管理處罰條例第60條第2項第2款及第63條第1項第1款（原
    裁決書漏引第1款）規定，裁處受處分人罰鍰900元並計違規
    點數1點，核無不合，本件受處分人之聲明異議為無理由，
    應予駁回。
四、抗告意旨略以：上揭路段並未懸掛禁止大貨車進入之標誌，
    抗告人教育程度不高，所駕車輛又是外縣市車輛，根本不知
    道到哪裡看公告，大車禁行路段應用交通號誌標識清楚，不
    要一味用公告，如此外縣市車輛駕駛才可一目了然。抗告人
    以開車為生，如被吊扣駕照，生活將陷入拮据，如罰單仍成
    立，懇請將原處分更正為第60條第2項第3款云云。
五、按裝載砂石、土方未依規定使用專用車輛或其專用車廂未合
    於規定或變更車廂者，處汽車所有人新臺幣四萬元以上八萬
    元以下罰鍰，並當場禁止通行，道路交通管理處罰條例第29
    條之1第1項定有明文。復按交通部依據道路交通管理處罰條
    例第29條之1及道路交通安全規則第39條、第39條之1及第42
    條等規定，因而訂定「裝載砂石土方車輛使用專用車輛或專
    用車廂規定」，其中第3條規定：「裝載砂石、土方之傾卸
    框式大貨車及傾卸框式半拖車，公路監理機關經檢驗查核其
    已依規定裝設下列裝置及標示者，即登檢為砂石專用車：．
    ．」，第7條規定：「登檢為『砂石專用車』之車輛，除公
    路監理機關在公路監理電腦中註記為砂石專用車外，其行車
    執照及拖車使用證應加註貨廂內框長、寬、高(貨廂容積不
    受第三點限制之車輛除外)及「砂石專用車」字樣，另原砂
    石標示車、港區車輛及八公噸以下車輛，於「砂石專用車」
    ，樣後另行標示(標)、(港)、(混)以資識別。」。經查，依
    卷附桃園縣政府98年12月8日府交捷字第0980481904號函所
    載：「本縣轄區之砂石車行駛路段係採公告開放行駛，其餘
    未公告之路段為禁行路段；另轄內大貨車採公告管制禁止通
    行，經查本縣龜山鄉○○路非屬禁行路段，無須設置禁止大
    貨車進入之禁制標誌」等語（見98年度交聲字第4165號卷第
    12頁），則桃園縣龜山鄉○○路段，雖經桃園縣政府公告禁
    止砂石車行駛，但未經禁止大貨車通行。然觀諸卷附之桃園
    縣政府警察局舉發違反道路交通管理事件通知單影本，及交
    通部公路總局臺北區監理所裁決書所載（見原審卷第9頁，
    及98年度交聲字第4165號卷第4頁、第8頁），本件受處分人
    所駕駛之車輛種類為「營業貨運曳引車」，又系爭車輛之公
    路監理電子閘門車號查詢汽車車籍資料中亦未有「砂石專用
    車」之註記（見98年度交聲字第4165號卷第24 頁），是以
    受處分人於遭舉發之際所駕而行駛於桃園縣茶專路之車輛，
    究屬於「砂石專用車」，抑或屬一般「大貨車」，攸關受處
    分人有無違規之事實認定，自應詳查研求，本件原處分機關
    未提出任何登檢資料為憑證，原審復未向公路監理機關調取
    本件登檢「砂石專用車」之資料，或詳閱系爭車輛之行車執
    照、拖車使用證等資料，僅以受處分人不爭執其所駕車輛為
    一般人所稱之砂石車乙節（見原審卷第12頁背面），及以無
    法辨識是否為「砂石專用車」之車輛照片，即認定受處分人
    所駕駛之車輛為砂石車，並未探究受處分人所駕車輛是否屬
    道路交通管理處罰條例及「裝載砂石土方車輛使用專用車輛
    或專用車廂規定」所定之「砂石專用車」，容有率斷之虞。
    關此，本院前次發回意旨已予以指明，惟原審仍未詳予究明
    ，即認定原處分機關所為處分並無違誤，因而駁回抗告人之
    聲明異議，自難昭折服。受處分人抗告意旨雖未明確指摘於
    此，然此屬法院依職權應為審查事項，為兼顧當事人之審級
    利益，爰由本院撤銷原裁定，發回原法院，期詳為調查後，
    另為適法之處置。
據上論斷，應依道路交通管理處罰條例第89條，道路交通案件處
理辦法第26條、刑事訴訟法第413條前段，裁定如主文。
中    華    民    國    99    年    4     月    26    日
                  刑事第二十三庭審判長法  官  許宗和
                                      法  官  沈君玲
                                      法  官  林海祥
以上正本證明與原本無異。
不得再抗告。
                                      書記官  林淑貞
中    華    民    國    99    年    4     月    27    日

司法院資訊處製作；財團法人民間司法改革基金會備份。
